【裁判字號】    98,交聲,4129
【裁判日期】    981130
【裁判案由】    聲明異議
【裁判全文】
臺灣臺中地方法院交通事件裁定        98年度交聲字第4129號
原處分機關  交通部公路總局臺中區監理所臺中市監理站
異  議  人
即受處分人  甲○○
上列受處分人因違反道路交通管理處罰條例案件，對於交通部公
路總局臺中區監理所臺中市監理站於民國九十八年十月二十九日
所為之處分（原處分案號：裁監稽違字第裁６１－Ｚ３Ａ０１５
３００號）聲明異議，本院裁定如下：
    主  文
原處分關於吊扣汽車駕駛執照拾貳個月部分撤銷。
甲○○汽車駕駛人駕駛聯結車，經測定酒精濃度超過規定標準，
吊扣職業聯結車駕駛執照壹年。
    理  由
一、按汽車駕駛人飲用酒類或其他類似物後其吐氣所含酒精濃度
    超過每公升０．２５毫克或血液中酒精濃度超過百分之０．
    ０５以上者，不得駕駛；又汽車駕駛人，駕駛汽車經測試檢
    定，酒精濃度超過規定標準者，處新臺幣（下同）一萬五千
    元以上六萬元以下罰鍰，並當場移置保管該汽車及吊扣其駕
    駛執照一年，且應接受道路交通安全講習；道路交通安全規
    則第一百十四條第二款及道路交通管理處罰條例第二十四條
    第一項第二款、第三十五條第一項第一款固分別定有明文。
    惟按道路交通管理處罰條例第六十八條業於民國九十四年十
    二月十四日修正，並自九十五年三月一日施行，修正前之道
    路交通管理處罰條例第六十八條規定：「汽車駕駛人，因違
    反本條例及道路交通安全規則之規定，受【吊扣或】吊銷駕
    駛執照處分時，【吊扣或】吊銷其持有各級車類之駕駛執照
    。」，而修正後之道路交通管理處罰條例第六十八條規定：
    「汽車駕駛人，因違反本條例及道路交通安全規則之規定，
    受吊銷駕駛執照處分時，吊銷其持有各級車類之駕駛執照。
    」，查該條文修正前，其原提案修正條文為：「汽、機車駕
    駛人，因違反本條例及道路交通安全規則之規定，受【吊扣
    或吊銷】駕駛執照處分時，【吊扣或吊銷】其違法或違規當
    時所駕駛車輛之駕駛執照。」，立法理由略以：「原條文將
    違法或違規駕駛人所持有各級車類之駕駛執照一併吊扣或吊
    銷，失之過酷，影響人民工作及生活甚鉅，爰修正之」等語
    ，是以，其立法意旨在於違規行為對道路交通秩序之維持及
    道路交通安全已生較大之影響，故規定吊扣或吊銷其持有各
    級車類之駕駛執照，以限制其繼續駕車行駛道路之權利，係
    屬駕駛行為之限制，並不因所持駕駛執照種類不同而有所差
    異。而最後通過之修正條文，係將道路交通管理處罰條例第
    六十八條原有條文中之【吊扣或】三字刪除等情，此有立法
    院交通委員會九十四年十月五日臺立交字第０九四二四００
    一五三號函附道路交通管理處罰條例第六十八條審查報告可
    稽（立法院公報第九四卷第七０期第一三五至一三八頁）。
    則參照上開立法理由及立法經過，依修正後條文，上開規定
    受【吊銷駕照】處分者，仍維持吊銷其持有各級車類之駕駛
    執照，至於受【吊扣駕照】處分者，則僅【吊扣】其違法或
    違規當時所駕駛車輛之駕駛執照，不再吊扣其持有各級車類
    之駕駛執照，此觀立法理由及立法經過至明（臺灣高等法院
    臺中分院九十六年度交抗字第一三六、六四八、九九六號及
    臺灣高等法院高雄分院九十八年度交抗字第七七六號裁定意
    旨參照）。
二、原處分機關交通部公路總局臺中區監理所臺中市監理站略以
    ：異議人即受處分人（下稱異議人）甲○○駕駛車牌號碼一
    一七－ＺＤ號營業貨運曳引車（後附掛聯結車車架），於九
    十八年十月二十八日十三時三十三分許，行經國道一號高速
    公路南下一八一公里處時，因有「酒醉駕車測定值０．３９
    MG/L，超出值０．１４MG/L」之違規事由，經警以違反道路
    交通管理處罰條例第三十五條第一項第一款規定逕行掣單舉
    發，嗣經審認結果，仍認異議人有前開違規事實，乃於九十
    八年十月二十九日以裁監稽違字第裁６１－Ｚ３Ａ０１５３
    ００號裁決書裁處罰鍰二萬二千五百元，吊扣汽車駕駛執照
    十二月，施以道安講習，罰鍰已於九十八年十月二十九日繳
    納，駕駛執照限於九十八年十一月二十八日前繳送等語。
三、聲明異議意旨略以：本人駕駛職業聯結車經酒測過量，希望
    只吊扣職業聯結車駕照，不要吊扣小客車駕照，因為起碼還
    可以開小客車送貨，維持家庭生計等語。
四、經查：
(一)異議人於八十一年六月九日取得普通小型車駕駛資格，於八
    十五年二月七日取得普通大貨車駕駛資格，於九十五年四月
    十四日取得職業大貨車駕駛資格，於九十六年十一月一日取
    得普通聯結車駕駛資格，於九十七年三月十四日取得職業聯
    結車駕駛資格，基於一人一照原則，其現持有之駕駛執照種
    類為職業聯結車駕駛執照，此有異議人汽車駕照基本資料一
    紙在卷可佐。又異議人於上揭時、地，駕駛車牌號碼一一七
    －ＺＤ號營業貨運曳引車（後附掛聯結車車架），因汽車駕
    駛人酒精濃度超過規定標準之違規行為，為內政部警政署國
    道公路警察局員林分隊員警掣單舉發，並移送原處分機關裁
    決之事實，亦有該局舉發違反道路交通管理事件通知單、原
    處分機關裁決書各一紙在卷可憑，且為異議人所不爭執，是
    異議人酒後駕駛營業貨運曳引車（後附掛聯結車車架）之違
    規事實，堪以認定。
(二)然異議人前開違規行為，係發生於九十八年十月二十八日，
    自應依修正後道路交通管理處罰條例第六十八條規定裁處，
    且修正後道路交通管理處罰條例第六十八條規定，既將「吊
    扣」等字刪除，是依前開說明，駕駛人受吊扣駕駛執照處分
    時，不再吊扣其持有各級車類之駕駛執照，故原處分機關於
    作成吊扣駕駛執照處分時，應就行為人所應吊扣之駕駛執照
    種類予以限定，始符合依法行政原則。異議人為本件違規行
    為時，既係駕駛營業貨運曳引車，按諸前揭說明，其依法所
    受之處分，應僅限制其駕駛營業貨運曳引車之權利，亦即，
    僅得吊扣其職業聯結車駕駛執照，而不得吊扣其持有其他車
    類之駕駛執照，原處分機關未審酌及此，逕為吊扣汽車駕駛
    執照十二個月之裁罰，即難認為允當。
(三)從而，本件異議人之聲明異議，即有理由，爰撤銷原處分關
    於「吊扣汽車駕駛執照十二個月」部分，並就撤銷部分改諭
    知如主文第二項所示之處罰。至原處分機關裁處異議人罰鍰
    、施以道安講習部分，聲明異議意旨既未指摘及此，本院即
    無由就該部分處分併予審酌，附此敘明。
五、據上論斷，應依道路交通管理處罰條例第八十七條第二項，
    道路交通案件處理辦法第二十條前段，裁定如主文。
中    華    民    國    98    年    11    月    30    日
                  交通法庭      法  官  周莉菁
以上正本證明與原本無異。
如不服本裁定，應於裁定送達後五日內，向本院提出抗告狀（須
附繕本）。
                                書記官  吳彩華
中    華    民    國    98    年    11    月    30    日


司法院資訊處製作；財團法人民間司法改革基金會備份。
